臺灣臺南地方法院刑事裁定
111年度聲字第1384號
聲明異議人
即  受刑人  李琨永






上列聲明異議人即受刑人因違反毒品危害防制條例案件，不服臺
灣臺南地方檢察署檢察官執行之指揮（110年度執更字第1734號
），聲明異議，本院裁定如下：
    主  文
臺灣臺南地方檢察署檢察官一一○年度執更字第一七三四號執行
案件所為不准李琨永易科罰金之執行指揮撤銷，由檢察官另為妥
適之執行指揮。
    理  由
一、聲明異議意旨略以：聲明異議人即受刑人李琨永因違反毒品
    危害防制條例案件，分別經法院判處徒刑確定，並經法院裁
    定應執行有期徒刑1年之刑期，如易科罰金，以新臺幣（下
    同）1,000元折算1日。嗣臺灣臺南地方檢察署（下稱臺南地
    檢署）檢察官以110年度執更字第1734號案件執行，未通知
    李琨永到案執行，使其有以書狀或言詞陳述意見之機會，說
    明其個人特殊事由或家庭狀況之情形，旋即核發執行指揮書
    接續於另案執行，而李琨永之父李文旗於民國111年8月5日
    ，就李琨永上開案件聲請易科罰金，臺南地檢署檢察官亦未
    給予陳述意見之機會，即以該署111年8月11日南檢文戊110
    執更1734字第1119056915號函文，否准其易科罰金之聲請，
    僅於函文中提及可以陳述意見或提出聲明異議，其所為否准
    之程序，自有明顯瑕疵，難認適法，是臺南地檢署執行檢察
    官110年度執更字第1734號案件所為不准易科罰金之執行指
    揮，有所不當，爰依刑事訴訟法第484條規定聲明異議等語
    。
二、按受刑人或其法定代理人或配偶以檢察官執行之指揮為不當
    者，得向諭知該裁判之法院聲明異議；法院應就異議之聲明
    裁定之，刑事訴訟法第484條、第486條分別定有明文。次按
    犯最重本刑為5年以下有期徒刑以下之刑之罪，而受6月以下
    有期徒刑或拘役之宣告者，得以新臺幣1千元、2千元或3千
    元折算1日，易科罰金。但易科罰金，難收矯正之效或難以
    維持法秩序者，不在此限；上開規定，於數罪併罰之數罪均
    得易科罰金或易服社會勞動，其應執行之刑逾6月者，亦適
    用之，刑法第41條第1項、第8項亦分別定有明文。又刑法第
    41條第1項所謂「難收矯正之效」、「難以維持法秩序」，
    均屬不確定法律概念，此乃立法者賦予檢察官得依具體個案
    ，考量犯罪特性、情節、所造成法秩序之危害程度、施以自
    由刑以避免受刑人再犯之效果高低及受刑人個人之特殊事由
    等因素，據以審酌應否准予易科罰金或易服社會勞動之裁量
    權。而法院就檢察官所為裁量，其踐行之程序有無違背法令
    、事實認定有無錯誤、其審認之事實與刑法第41條第1項或
    第4項所定要件有無欠缺合理關連性、所為之裁量有無逾越
    法律授權範圍等問題，仍應介入審查，倘有未依法定程序進
    行判斷，逾越法律授權、專斷等濫用權力之情事，或其他裁
    量瑕疵之情形存在，其執行指揮即有違法不當，法院即應予
    撤銷。
三、又正當法律程序為憲法保障人民之基本概念，屬維繫人性尊
    嚴之一環，實現此憲法概念之程序法規定，則因人民所處法
    律位階層面之不同，而分散臚列於行政程序法及刑事訴訟法
    等法律規定中，於踐履正當法律程序之保障時，應視個案判
    斷適用之程序法規定。刑罰係由法院裁判後，由檢察官執行
    實現裁判內容，完成國家刑罰權之行使，故執行有罪判決乃
    行使刑事訴訟所確定之國家具體刑罰權，係為輔助完成刑事
    司法權之完整實現，以達刑事訴訟之目的，屬廣義之刑事訴
    訟程序，應定位為司法行政處分，雖非行政機關之單方行政
    處分，而無行政程序法之適用，但檢察官於指揮執行時，特
    別攸關受刑人憲法上之基本訴訟權利，仍宜遵循適當之程序
    ，慎重從事。雖刑事訴訟法並無執行檢察官於刑之執行指揮
    時，應當場告知不准易科罰金之規定，但此重大剝奪受刑人
    人身自由之強制處分，如能賦予受刑人對於不准易科罰金之
    理由有陳述意見之機會，或許受刑人能及時提供一定之答辯
    或舉出相當證據，得就對其不利之理由進行防禦，或改聲請
    易服社會勞動，或能使檢察官改變准否易刑處分之決定，無
    待受刑人日後始得依刑事訴訟法第484條對檢察官之指揮聲
    明異議。尤其在現行實務上，檢察官指揮執行，係以准予易
    科罰金為原則，於例外認受刑人有難收矯治之效或難以維持
    法秩序始不准易科罰金，則於否准易科罰金時，因與受刑人
    所受裁判主文諭知得以易科罰金之內容有異，對受刑人而言
    ，無異係一種突襲性處分，參酌行政程序法第102條及行政
    罰法第42條分別規定：行政機關作成限制或剝奪人民自由或
    權利之行政處分前，應給予該處分相對人陳述意見之機會，
    暨行政機關於裁處前，應給予受處罰者陳述意見之機會之同
    一法理，倘能予受刑人就己身是否有難收矯正之效或難以維
    持法秩序之情形有陳述意見之機會，再由檢察官為准駁易刑
    處分之定奪，自與憲法保障人權及訴訟權之宗旨無違（最高
    法院108年度台抗字第536號裁定意旨參照）。
四、經查：
　㈠李琨永因違反毒品危害防制條例案件，分別經法院判處徒刑
    確定，並經本院以110年度聲字第1009號裁定應執行有期徒
    刑1年，如易科罰金，以1,000元折算1日，並於110年8月6日
    確定；嗣經臺南地檢署檢察官以110年度執更字第1734號案
    件執行，於110年11月15日批示進行單傳喚李琨永，定於110
    年12月7日上午9時30分到案執行，該執行傳票於110年11月2
    2日送達李琨永位於屏東縣○○鄉○○村00鄰○○巷00○0號之戶籍
    地址，因未獲會晤本人，亦無受領文書之同居人或受僱人，
    故寄存於屏東縣政府警察局里港分局三和派出所，以為送達
    ；嗣於110年12月7日，李琨永未到案，檢察官經查詢李琨永
    在監在押紀錄表，得知李琨永於110年11月18日業因另案入
    臺南看守所羈押中，經洽詢該另案之承辦檢察官同意借提執
    行，便於110年12月10日核發執行指揮書，接續於李琨永另
    案所犯違反藥事法案件（應執行有期徒刑4月，執行案號為1
    10年度執字第5775號）之後執行，刑期起算日期為111年4月
    14日，執行期滿日為112年2月9日等情，業經本院調取臺南
    地檢署檢察官110年度執更字第1734號、110年度執字第5775
    號執行案卷核閱無訛，並有臺灣臺南地方檢察署刑事執行案
    件進行單、執行傳票送達證書、李琨永之在監在押紀錄表、
    在押被告借提執行通知單、110年執更戊字第1734號甲種執
    行指揮書在卷可稽。
　㈡又李文旗於111年8月5日，以李琨永父親身分，就110年度執
    更字第1734號案件，具狀聲請易科罰金，經檢察官審核後，
    以「受刑人李琨永經查有多項毒品前案紀錄，且目前復因販
    賣第二級毒品案件經提起公訴，現由南院審理中，故本件若
    准予就所餘刑期易科罰金，顯難收矯正之效且難以維持法秩
    序」為由，不准易科罰金，並以111年8月11日南檢文戊110
    執更1734字第1119056915號函覆，否准其易科罰金之聲請，
    亦經本院調取臺南地檢署111年度執聲他字第797號執行案卷
    核閱無誤，並有上開函文、臺灣臺南地方檢察署聲請易科罰
    金案件初核表在卷可參。
　㈢本院審酌檢察官所為不准李琨永易科罰金之執行指揮，固屬
    其裁量權之行使，然檢察官傳喚李琨永到案執行之傳票，係
    於李琨永因另案在押（110年11月18日）之後，始於110年11
    月22日寄存於警局，顯未合法送達於李琨永，且檢察官經查
    知李琨永在押後，即遽予核發執行指揮書，未再傳喚提解李
    琨永到案陳述意見，嗣經李文旗為李琨永具狀聲請易科罰金
    ，猶未傳喚提解李琨永到案陳述意見，即否准易科罰金之聲
    請，足見檢察官為准駁易科罰金之定奪前，未充分給予李琨
    永陳述意見以表明其個人特殊事由，或舉出相關證據以供調
    查之機會，揆諸前開裁定意旨，檢察官就110年度執更字第1
    734號案件所為不准易科罰金之執行指揮，有違憲法正當法
    律程序之要求，難謂適法。
五、綜上所述，檢察官所為不准李琨永易科罰金之執行指揮不無
    瑕疵，李琨永為此聲明異議，為有理由，應由本院撤銷之；
    至於李琨永本件所餘刑期是否得准予易科罰金，事涉執行檢
    察官之調查、裁量權限，尚非本院得逕予判斷，自應由檢察
    官另行審酌並為妥適之執行指揮。
六、依刑事訴訟法第486條，裁定如主文。
中　　華　　民　　國　　111 　年　　10　　月　　25　　日
                  刑事第十三庭  法　官  吳彥慧
以上正本證明與原本無異。
如不服本裁定，應於收受送達後5日內向本院提出抗告狀。（應
附繕本）
　　　　　　　　　　　　　　　　書記官  張儷瓊
中　　華　　民　　國　　111 　年　　10　　月　　26　　日